臺灣屏東地方法院民事裁定　　　　　　　110年度訴聲字第8號
聲　請　人　陳明睦　
代　理　人　江沛錦律師
　　　　　　李華森律師
相　對　人　黃寶玉　

上列當事人間請求所有權移轉登記事件，聲請人聲請許可為訴訟
繫屬事實之登記，本院裁定如下：
    主  文
聲請駁回。
    理  由
一、聲請意旨略以：兩造為男女朋友關係。聲請人前於民國108
    年6 月間出資向訴外人何小珍購買坐落屏東縣○○市○○段
    0000000地號土地，及其上同段40建號房屋（下合稱系爭房
    地），並與相對人約定將系爭房地借名登記予相對人名下，
    惟實際上系爭房地均由聲請人居住使用、繳納水電費用，相
    關資料原本也由聲請人保管中。因聲請人對相對人失去信任
    關係，即以起訴狀繕本送達相對人收受之日起，作為終止系
    爭房地借名登記契約之意思表示。是以，聲請人既已提起訴
    訟，並以起訴狀繕本之送達作為終止借名登記之意思表示，
    依民法第179 條、第541 條第2 項之規定，請求相對人將系
    爭房地所有權移轉登記予聲請人。爰依民事訴訟法第254 條
    第5 項之規定聲請訴訟繫屬之登記等語。
二、按訴訟標的基於物權關係，且其權利或標的物之取得、設定
    、喪失或變更，依法應登記者，於事實審言詞辯論終結前，
    原告得聲請受訴法院以裁定許可為訴訟繫屬事實之登記，民
    事訴訟法第254 條第5 項定有明文。是如原告起訴非本於物
    權關係而為，或形式上雖依物權關係請求，但依其原因事實
    並非物權關係者，即無准許之理，以免當事人藉訴訟程序，
    以達其相類於保全程序之目的。次按不動產借名登記契約為
    借名人與出名人間之債權契約，而借名登記財產於借名關係
    存續中，乃登記為出名人之名義，在該財產回復登記為借名
    人名義以前，借名人尚無所有物返還請求權可資行使（最高
    法院106 年度第3 次民事庭會議決議、100 年度台上字第21
    01號民事判決意旨參照、臺灣高等法院高雄分院110 年抗字
    第61號民事裁定）。
三、經查，聲請人起訴主張兩造間就系爭房地存有借名登記法律
    關係，聲請人以民事起訴狀終止其與相對人間之借名登記契
    約，並依據民法第179 條、第541 條第2 項規定，請求將系
    爭房地所有權移轉登記予聲請人等情，經調閱本院110 年度
    訴字第557 號卷查明無訛。依聲請人上開主張之原因事實，
    既係基於與相對人間之借名登記法律關係已終止之事實，參
    照前開說明，兩造間僅屬債之關係，與民事訴訟法第254 條
    第5 項規定之要件顯然不符。從而，聲請人聲請許可為訴訟
    繫屬事實之登記，於法未合，應予駁回。
四、據上論結，本件聲請為無理由，爰裁定如主文。
中    華    民    國    110    年    11    月    17   日
                  民事第三庭     法  官  林政斌
正本係照原本作成。
如不服本裁定應於送達後10日內向本院提出抗告狀，並繳納抗告
費新臺幣1,000元。
中    華    民    國    110    年    11    月    17   日
                                 書記官  張孝妃